臺灣高等法院臺中分院刑事裁定
111年度毒抗字第907號
抗  告  人  
即  被  告  李冠儀




上列抗告人即被告因聲請觀察勒戒案件，不服臺灣臺中地方法院
中華民國111年8月31日裁定（111年度毒聲字第870號），提起抗
告，本院裁定如下：
    主  文
抗告駁回。
    理  由
一、抗告意旨略以：因（111年）7月26日（經檢察官傳喚）開庭
    ，遇到防空演習加上剛出院手剛開完刀所以未到，有打電話
    要請假，但一直打不進來股別等語。
二、按犯第10條之罪者，檢察官應聲請法院裁定，或少年法院（
    地方法院少年法庭）應先裁定，令被告或少年入勒戒處所觀
    察、勒戒，其期間不得逾2月，毒品危害防制條例第20條第1
    項定有明文。又第20條第1項及第23條第2項之程序，於檢察
    官先依刑事訴訟法第253條之1第1項、第253條之2第1項第4
    款至第6款或第8款規定，為附條件之緩起訴處分時，或於少
    年法院（地方法院少年法庭）認以依少年事件處理法程序處
    理為適當時，不適用之；前項緩起訴處分，經撤銷者，檢察
    官應繼續偵查或起訴，毒品危害防制條例第24條第1項、第2
    項亦有明文規定。該條例第24條第2項之立法理由並說明「
    緩起訴處分是利用機構外之處遇，協助施用毒品者戒除毒癮
    ，為達成戒除毒癮之目的，於撤銷緩起訴處分後，宜由檢察
    官依法繼續偵查或起訴，亦即仍有現行條文第20條觀察、勒
    戒及強制戒治制度之適用，俾利以機構內之處遇方式協助其
    戒除毒癮，亦得為不同條件或期限之緩起訴處分」等語，足
    見施用毒品之案件於撤銷緩起訴處分後，仍有觀察、勒戒及
    強制戒治制度之適用。而所謂觀察、勒戒，係導入療程觀念
    ，對被告將來之危險所為預防、矯治措施，目的在戒除被告
    施用毒品之身癮及心癮，以達教化與治療之目的，除檢察官
    審酌個案情形，依同條例第24條第1項為附條件之緩起訴處
    分，可排除觀察、勒戒外，凡經檢察官聲請法院裁定將被告
    送勒戒處所觀察、勒戒，法院僅就其聲請是否適法或顯然不
    當而為裁定，並無斟酌另為其他處遇之餘地。且法院原則上
    應尊重檢察官職權之行使，為有限之低密度審查，除檢察官
    之判斷有違背法令、事實認定有誤或其裁量有重大明顯瑕疵
    外，尚不得任意指為違法。
三、經查：
　㈠本件抗告人即被告甲○○（下稱被告）基於施用第二級毒品之
    個別犯意，分別為下列犯行：
　⒈於109年11月18日16時許，在臺中市大里區仁化公園之廁所內
    ，以玻璃球燒烤方式，施用第二級毒品甲基安非他命1次。
    嗣於同日20時25分許，在臺中市太平區74快速道路南向25.2
    公里處，因其所搭乘黃國昌駕駛之車牌號碼000-0000號自用
    小客車行車不穩為警攔查，經警方扣得玻璃球吸食器1組、
    鏟管1支，且於同日21時51分許採集其尿液送驗，結果呈安
    非他命、甲基安非他命陽性反應。
　⒉於111年4月8日20時許，在臺中市○○區○○路00巷00號1樓106室
    之居所內，以玻璃球燒烤方式，施用第二級毒品甲基安非他
    命1次。嗣於同日21時50分許，為警在上址執行搜索時，扣
    得玻璃球吸食器1組，且於翌日（9日）2時45分許採集其尿
    液送驗，結果呈安非他命、甲基安非他命陽性反應。
　⒊前揭犯罪事實業據被告於警詢、檢察事務官詢問，及警詢詢
    問時，均坦承不諱，並有員警職務報告、勘察採（驗）證同
    意書、臺中市政府警察局保安警察大隊委託鑑驗尿液代號與
    真實姓名對照表、正修科技大學超微量研究科技中心尿液檢
    驗報告、衛生福利部草屯療養院鑑驗書、偵查職務報告、臺
    中市政府警察局第一分局採集尿液、毛髮鑑定同意書、委託
    驗尿液代號與真實姓名對照表、欣生生物科技股份有限公司
    濫用藥物尿液檢驗報告、衛生福利部草屯療養院鑑驗書及玻
    璃球吸食器2組、鏟管1支扣案可憑，足認被告之任意性自白
    與事實相符，其所為上開施用第二級毒品犯行，均堪認定。
　㈡本件臺灣臺中地方檢察署（下稱臺中地檢）檢察官聲請書上
    已載明：「被告上開犯罪事實⒈部分之犯行，原由本署檢察
    官以110年度毒偵字第291號為緩起訴處分確定，希透過社區
    處遇方式協助被告戒除毒癮，然被告卻未履行前開緩起訴命
    令應遵守並履行之事項，經本署檢察官以111年度撤緩字第2
    38號案件撤銷前開緩起訴處分確定，有相關緩起訴處分書及
    撤銷緩起訴處分書在卷可參，復於前開緩起訴期間内更犯上
    開犯罪事實⒉部分之犯行。」上開事實亦經本院核閱相關卷
    證無訛，又被告前未曾因違反毒品危害防制條例案件，經法
    院裁定令入勒戒、戒治處所施以觀察、勒戒或強制戒治等情
    ，有臺灣高等法院被告前案紀錄表附卷可稽。是臺中地檢檢
    察官綜合考量個案具體情形，就被告前揭施用第二級毒品之
    犯行，未再選擇為附條件之緩起訴處分，而向法院聲請裁定
    將被告送勒戒處所觀察、勒戒，屬檢察官之裁量權，難謂有
    何違法或濫用裁量權之情事。原審依檢察官適法之聲請，裁
    定被告應送勒戒處所觀察、勒戒，於法亦無違誤，應予維持
    。
　㈢被告雖以前詞提起抗告，似爭執檢察官未給予陳述意見機會
    。惟觀諸現行毒品危害防制條例，並無檢察官於聲請觀察、
    勒戒前，應訊問被告是否同意觀察、勒戒之規定。且本案檢
    察官於前述緩起訴處分之110年8月24日訊問中，即已明確告
    知被告「於緩起訴期間内不得故意犯罪，或再犯施用毒品罪
    ，如未依照社區處遇機構指定日期完成教育輔導課程，或其
    他違背緩起訴應履行及應遵守之事項，將撤銷本件緩起訴處
    分繼續偵查或起訴」，被告答稱「我了解」，有訊問筆錄可
    稽（見110年度毒偵字第291號卷第165頁背面）。可見檢察
    官明確告知被告於緩起訴期間内不得故意犯罪，或再犯施用
    毒品，若嗣後依法撤銷緩起訴，將再對其施用毒品犯行繼續
    偵查或起訴，已善盡告知之責。而被告除未履行前開緩起訴
    命令應遵守並履行之事項經撤銷緩起訴處分確定外，更於緩
    起訴期間再犯施用毒品，是以本件檢察官綜合各情，認被告
    不適合為附命完成戒癮治療之緩起訴處分，而向法院提出聲
    請裁定被告入勒戒處所觀察、勒戒，難認有何不當或違法之
    情。從而，原審認被告施用第二級毒品犯行明確，依檢察官
    之聲請，裁定其應送勒戒處所觀察、勒戒，經核於法並無違
    誤。被告以前揭情詞提起抗告，為無理由，應予駁回。
據上論斷，應依刑事訴訟法第412條，裁定如主文。　
中　　華　　民　　國　　111 　年　　10 　　月　　11　日
           刑事第六庭    審判長法　官  吳  進  發 
　   　　　 　　　　　　　　   法　官  尚  安  雅
　　  　　　 　　　　　　      法　官  許  冰  芬                          
以上正本證明與原本無異。      
不得再抗告。
                              書記官  鄭  淑  英

中　　華　　民　　國　　111 　年　　10　　月　　11　　日